【裁判字號】    90,家抗,99
【裁判日期】    901116
【裁判案由】    選任遺產管理人
【裁判全文】
臺灣高等法院高雄分院民事裁定  九十年度家抗字第九九號
    抗  告  人  財政部國有財產局台灣南區辦事處
    法定代理人  甲○○
右抗告人因與相對人板信商業銀行股份有限公司間選任遺產管理人事件，對於中華民
國九十年十月三日台灣高雄地方法院九十年度聲更字第四號所為裁定提起抗告，本院
裁定如左：
      主    文
抗告駁回。
抗告程序費用由抗告人負擔。
      理    由
一、本件抗告意旨略以：原審就被繼承人黃鯤潮之合法繼承人均拋棄繼承，致無人繼
    承後，依相對人之聲請而選定伊為遺產管理人，惟被繼承人可能有負債超過遺產
    而形同破產之情形，依司法院七十四年十月十五日（七四）院台廳一字第０五七
    八六號函所示，此類事件宜儘量避免選任國有財產局為遺產管理人；且本件被繼
    承人之繼承人雖均已拋棄繼承，但就法律及事實上而言，均無礙其擔任遺產管理
    人之職；又被繼承人尚有子女多人，就被繼承人之債權債務，均較知悉，應屬適
    任人選。而如由伊為遺產管理人，倘被繼承人之負債大於資產，則國家必須墊付
    將來無法請求歸還之管理費用，將損及全民利益，故原裁定尚有不當，爰請求廢
    棄等語。
二、本件被繼承人黃鯤潮於八十九年十月二十五日死亡後，遺有坐落高雄縣鳥松鄉○
    ○段五六八、一一二三、一一二四地號土地之遺產，其繼承人均合法拋棄繼承，
    業經原審依職權調取原審八十九年度繼字第九一三號拋棄繼承事件查證屬實，而
    相對人為債權人，自得以利害關係人身分聲請選任遺產管理人，原審經斟酌結果
    ，而選任抗告人為遺產管理人，即無不當。又選任遺產管理人為法院職權行使之
    事項，如無違背法令及經驗法則，或受選任人有得拒絕擔任之正當事由外，應不
    得執為抗告之依據。經查抗告人為國家管理財產之機關，如本件遺產經清償債務
    後尚有剩餘，依民法第一千一百八十五條規定，應歸屬國庫，是本件遺產管理即
    具公益性質，由抗告人為遺產管理人，應屬適當，抗告人自不得在未經實際管理
    前，預測被繼承人負債超過其遺產或其必須墊付之管理費用將來無法請求返還，
    而拒絕擔任遺產管理人。且抗告人為政府機關，與被繼承人間無利害關係，復有
    相當之專業能力足以勝任管理職務，顯較其他已無繼承意願而拋棄繼承之人為適
    當。又拋棄繼承既屬民法賦予繼承人之權利，本件繼承人均已拋棄繼承，其就被
    繼承人之遺產即無關係，如再選任其為遺產管理人，管理被繼承人之遺產，顯失
    其拋棄繼承之實益。況被繼承人之子黃郁勝於原審亦陳述其兄弟姊妹均無暇且無
    意願擔任遺產管理人，自無法期待渠等能順利進行本件遺產之管理，則雖該第一
    順位繼承人與被繼承人之關係親密，亦不適宜擔任本件遺產之管理人。至司法院
    前開函文，僅表明儘量不宜選任國有財產局為遺產管理人，以供法院斟酌，非謂
    不得選任國有財產局為遺產管理人，抗告人不得執為其拒絕擔任遺產管理人之依
    據。抗告意旨認原裁定不當，求予廢棄，即無理由，應予駁回。
三、據上論結，本件抗告為無理由，依非訟事件法第二十八條、第八條第二項、民事
    訴訟法第四百九十二條第一項、第七十八條，裁定如主文。
中      華      民      國    九十      年     十一     月     十六     日
                                      臺灣高等法院高雄分院民事第三庭
~B1審判長法官  張國彬
~B2      法官  鄭月霞
~B3      法官  徐文祥
右為正本係照原本作成
不得抗告。
中      華      民      國    九十      年     十一     月     二十     日
~B法院書記官  黃一秋
                                                                        ｋ


司法院資訊處製作；財團法人民間司法改革基金會備份。
